臺灣高雄地方法院刑事判決　　　　　　　　　　　　　九十年度易字第二八一一號
　　公　訴　人　臺灣高雄地方法院檢察署檢察官
　　被　　　告　甲○○原名張.
右列被告因詐欺案件，經檢察官提起公訴（九十年度偵字第一一三二四號），本院判
決如左：
    主  文
甲○○無罪。
    理  由
一、公訴意旨略以：被告甲○○（原名張禮靈）意圖為自己不法之所有，於民國八十
    九年四月間，向丁○○佯稱：其欲籌設康傑電子有限公司（康傑公司），專門以
    接單方式經營事業，營業項目以電子產品相關之材料、零件為主，投資必可賺錢
    等語，邀丁○○參與投資，丁○○信以為真下，與之簽訂合夥備忘錄，約定出資
    新台幣（下同）一百萬元，並依約先行交付四十萬元，作為公司設立登記之費用
    ，詎甲○○取得前開款項後，並未依約設立公司，且逃逸無蹤，嗣丁○○向台北
    縣政府查詢後始發現上情，方知受騙，因認被告甲○○涉犯刑法第三百三十九條
    第一項之詐欺罪嫌等語。
二、按犯罪事實應依證據認定之，無證據不得推定其犯罪事實；不能證明被告犯罪者
    ，應為無罪之諭知，刑事訴訟法第一百五十四條、第三百零一條第一項分別定有
    明文。而所謂認定犯罪事實之證據，係指足以認定被告確有犯罪行為之積極證據
    而言，如未發現相當證據，或證據不足以證明，自不能以推測或擬制之方法，以
    為裁判基礎；又自訴人之指訴，係以使被告受刑事訴追為目的，是其陳述是否與
    事實相符，仍應調查其他事實以資審認，始得為不利被告之認定，分據最高法院
    四十年度臺上字第八六號、五十二年度臺上字第一三號判例闡釋在案。再者
    ，刑事訴訟上證明之資料，無論其為直接證據或間接證據，均須達於通常一般人
    均不致於有所懷疑，而得確信其為真實之程度，始得據為有罪之認定，若其關於
    被告是否犯罪之證明未能達此程度，而有合理性懷疑之存在，致使無從形成有罪
    之確信，根據「罪證有疑，利於被告」之證據法則，即不得遽為不利被告之認定
    ，其以情況證據（即間接證據）斷罪時，尤須基於該證據在直接關係上所可證明
    之他項情況事實，本乎推理作用足以確證被告有罪，方為合法，不得徒憑主觀上
    之推想，將一般經驗上有利被告之其他合理情況逕予排除，此觀諸最高法院七十
    六年度臺上字第四九八六號、三十二年度上字六七號判例意旨亦甚明顯。另按刑
    法第三百三十九條第一項詐欺罪之成立，以意圖為自己或第三人不法之所有，以
    詐術使人將本人或第三人之物交付為要件，所謂以詐術使人交付，必須被詐欺人
    因其詐術而陷於錯誤，若其所用方法，不能認為詐術，亦不致使人陷於錯誤，即
    不構成該罪。
三、本件公訴人認被告甲○○涉有詐欺罪嫌，係以告訴人丁○○之指訴及其所提之合
    夥備忘錄、支票影本，被告於偵查中所提之委託書、會計師事務所出具之收據等
    為其論據。訊據被告甲○○固坦承有邀請告訴人投資康傑電子公司，及有收受告
    訴人所交付其為發票人、發票日八十九年四月二十四日、付款人高新銀行平等分
    行、面額四十萬元之支票一紙，作為告訴人之部分現金出資，嗣該支票經兌現，
    二十幾萬元拿去私用等情不諱，惟堅決否認有何詐欺之犯行，辯稱：當時約定由
    告訴人以現金出資，其與丙○○、乙○○以技術出資，籌設公司過程，在交通費
    、設立登記查詢、通信費用、傳真機方面有支出，後來因為公司名稱申請有問題
    ，所以尚未設立登記，實則並無詐欺等語。
四、經查：
  (一)被告甲○○與告訴人丁○○於八十九年二月間協議與案外人丙○○、乙○○成立
    電子公司，並於八十九年四月十三日簽訂合夥備忘錄約定成立康傑公司，由告訴
    人以現金出資一百萬元，被告與丙○○、乙○○以技術出資，分別占股份百分之
    六十、四十，告訴人並當場交付其為發票人、發票日八十九年四月二十四日、付
    款人高新銀行平等分行、面額四十萬元之支票一紙，作為部分現金出資予被告運
    用，嗣該支票於八十九年四月二十四日提示經兌現各節，業據被告供承在卷，且
    據告訴人指訴甚詳，並經證人丙○○於本院審理時證述屬實（見本院九十一年一
    月十六日訊問筆錄），復有合夥備忘錄書、支票影本、高新銀行平等分行九十年
    八月二十日高新銀90平字第二七號函及檢送之前揭支票正反面影本各一紙在卷
    可稽，此部分事實堪予認定。
  (二)而被告供承其於收受告訴人支付之投資款後，確實有於八十九年間委託學樺會計
    事務所會計師黃淑桂查詢公司名稱是否重複等登記事項，乃因公司名稱重複、設
    立地點未定等重要細節未辦妥，故未能完成康傑電子公司設立登記等情，亦據證
    人黃淑桂於偵查中結證稱：八十九年間被告有委託送件公司名稱，查明有無重複
    ，其中有一個名稱為康傑公司（應係傑康電子之誤），無委託辦理登記事項，之
    後不知係因為名稱重複或被告放棄申請，不記得等語甚詳，且被告確有於八十九
    年間將其任負責人、業務以電子產品買賣為主之富泰發展有限公司，申請變更名
    稱為傑康公司之舉動，此有其提出之公司變更名稱或所營事業變更登記預查審查
    表一紙在卷可按。又被告與證人丙○○、案外人乙○○有合作籌設公司事宜，台
    北、大陸分頭尋找合適設立公司地點、合作廠商、購置物品，後來因為被告作業
    太繁複，且欠缺資金，所以後來沒有提出公司設立申請，我與乙○○就自己作業
    乙節，亦經證人丙○○到庭結證明確，並有被告提出之設立登記查詢、通信費用
    、傳真機、交通費購票證明等在卷為憑。綜上觀之，被告雖未能順利為公司設立
    登記並運作，然確有進行籌設事宜，業如前述，嗣乃因客觀條件不備，始未能如
    願經營事業，尚難逕以此為由認其自始有詐欺告訴人投資之不法意圖。
  (三)至被告雖坦承先將告訴人投資款四十萬元中之二十幾萬元挪做私用，然其既確有
    與證人丙○○、案外人乙○○籌設公司之事實，僅因投資細節分頭辦理未辦妥，
    始未能順利共同設立公司，已如上述，尚不能以事後公司未設立之結果，謂被告
    於向告訴人收取投資款之初，即有施用詐術圖將該款項私用之故意，並使告訴人
    陷於錯誤之情事，遽指被告詐欺甚明。
  (四)再者，被告於本院審理中，已償還告訴人十四萬元，並提出其享有對旭昌投資有
    限公司得主張之臺灣固網股份有限公司股票二萬股權利之股票二紙，交告訴人執
    為還款之擔保，為告訴人所不否認，且有上開股票影本二紙、收據、和解書各一
    紙在卷可參，則被告茍有意詐欺，難期有清償部分款項之舉。而被告於法院歷次
    審理中，對挪用告訴人二十幾萬元私用之事實，始終自認不諱，且屢次表示願意
    清償，惟因與告訴人間對清償總額無共識，始未能和解等節，顯見被告非無償還
    債務之誠意，益徵其非自始即有詐欺之不法所有意圖。
五、綜上所述，依公訴人所舉之證據，尚無從使本院形成被告有罪之確信此外，本院
    復查無其他積極證據足認被告有何公訴人所指之詐欺犯行，無從執被告有未如期
    設立公司等事實，即認被告涉有上開詐欺犯行，依法應為被告無罪之判決。惟被
    告前開將部分投資款挪做私用之行為，是否涉犯背信或其他犯行，則屬另一問題
    ，附此敘明。
據上論斷，應依刑事訴訟法第三百零一條前段，判決如主文。
中      華      民      國      九十一      年      五      月    七    日
                                  臺灣高雄地方法院刑事第一庭
                                            法  官    郭貞秀
右正本證明與原本無異。
如不服本判決，應於判決送達後十日內，向本院提出上訴狀。
                                            書記官    黃意雯
中      華      民      國      九十一      年      五      月    七    日
